【裁判字號】    89,判,386
【裁判日期】    890217
【裁判案由】    綜合所得稅
【裁判全文】
行  政  法  院  判  決                            八十九年度判字第三八六號
    原      告  甲○○
    被      告  財政部高雄市國稅局
右當事人間因綜合所得稅事件，原告不服行政院中華民國八十八年二月十一日台八八
訴字第○六三四四號再訴願決定，提起行政訴訟。本院判決如左︰
    主  文
原告之訴駁回。
    事  實
緣原告之配偶謝雪妙開設成一會計事務所，從事辦理工商登記及代理記帳業務，經法
務部調查局南部地區機動工作組查獲其另提供鉅額資金供新設立公司行號取得存款證
明以供驗資之用，其墊資取得之代價涉嫌逃漏稅捐，經台灣高雄地方法院檢察署檢察
官以違反公司法提起公訴，被告依據台灣高雄地方法院檢察署之起訴書及調查局之調
查筆錄等相關文件核定謝雪妙八十四年度利息所得為新台幣（下同）二一二、九二五
元，併課原告當年度綜合所得稅，原告不服，申經復查結果，未獲變更，原告猶表不
服，循序提起訴願、再訴願，遞遭決定駁回，遂提起行政訴訟，茲摘敘兩造訴辯意旨
如次：
壹、原告起訴意旨略謂︰一、查原告配偶謝雪妙開設一會計事務所，從事辦理工商登
記及代客記帳業務，上開事務所業經財政部高雄市國稅局登錄在案，核發統一編號為
00000000，其有關執行業務收入及各項支出亦係以上開事務所名義收受列支
，並依法扣繳申報，事務所年度所得亦規定申報列入執行業務所得項下，此鈞有證明
文件可稽，成一會計事務所執行業務之事實，亦為原查所不否認。二、依財政部11.
3.台財稅第八二一五○○六七二號函釋：「代客記帳業者不得組織公司登記經營代客
記帳業務，應依所得稅法第十四條第一項第二類有關執行業務所得之規定，核課個人
之綜合所得稅」；及依執行業務所得查核辦法第十條第三項規定：「執行業務者如依
法不得組設公司辦理執行業務案件者，其仍以公司行號辦理執行業務案件，其酬金應
併歸執行業務者之執行業務收入，核計所得稅」；準此，會計事務所辦理工商登記及
代客記帳業務，其性質雖與一般會計師事務所有殊，惟就執行業務所得課稅之認定，
實質上並無二致，此觀諸財政部頒「稽徵機關核算執行業務者收入標準」及「執行業
務者費用標準」，分別認定未具會計師資格辦理工商登記及代客記帳業務適用會計師
收入標準計算，實質認定上開業務係屬執行業務所得，殆無疑義。三、依所得稅法第
十四條第一項第二類規定，執行業務所得之計算，係以執行業務之業務收入減除業務
所必須之直接間接必要費用後之餘額為所得額。查原告配偶謝雪妙前開墊資收入二一
二、九二五元，係辦理工商登記墊資所產生之收入，屬工商登記業務範疇，其資金收
支，均係以成一會計事務所名義為之，依前項財政部頒有關法令規定，應屬事務所執
行業務所得，原查認定上開收入「係屬個人之資金運用，其所得利益應認屬個人之利
息所得，與事務所無涉，．．．」，顯昧於事實，殊屬非當。則本項收入既屬執行業
務收入，依所得稅法規定，其與業務收入相關之直接間接必要費用即應予以減除，有
關墊資資金來源之借款利息支出，原告於原查時即臚列甚詳，並有債權人之承諾可稽
，乃原查逕按利息收入核定原告之所得，即不准減除上開必要之利息支出，顯有未洽
，參照財政部7.台財稅第八六一九○七五六二號函釋及行政院台八十五訴字第二
五○四三號再訴願決定意旨，原告上開利息支出顯為執行業務墊資收入所必須，係屬
所得稅法第十四條第一項第二類規定之其他必要費用，應予核實認列方屬允當。四、
至一再訴願決定所稱：「原告配偶謝雪妙並未以事務所名稱與代辦公司行號簽訂契約
，約定墊資之事項，且該墊資款項係原告配偶謝雪妙以個人名義借款而來，應係個人
資金之運用，其所獲之利益應認屬個人之利息所得，與事務所無涉」乙節，用以否定
成一會計事務所執業墊資之事實，亦屬非當。查成一會計事務所之法律地位已如前述
，非屬工商登記業務之法定代理，自無法簽訂契約；且事務所亦未具法人資格，無法
以事務所名義開立銀行帳戶，惟均不影響成一會計事務所辦理工商登記墊資收入之實
質認定。五、此外，高雄市國稅局原查係按每日每百萬元五五○元核計墊資收入亦有
未合，查上開墊資收入八十四年七月以後每日每百萬元六○○元，八十四年七月以前
則為五○○元，參閱台灣高雄地方法院檢察署訊問筆錄證人證詞敘之甚明。被告之處
分，自有違誤，難令人甘服，為此請撤銷原處分及一再訴願決定等語。
貳、被告答辯意旨略謂︰一、按「凡有中華民國來源所得之個人，應就其中華民國來
源之所得，依本法規定，課徵綜合所得稅。」又凡公債、公司債、金融債券、各種短
期票券、存款及其他貸出款項利息之所得，應課徵個人綜合所得稅。又納稅義務人之
配偶，及合於第十七條規定得申報減除扶養親屬免稅額之受扶養親屬，有前條各類所
得者，應由納稅義務人合併報繳，分別為所得稅法第二條第一項、第十四條第一項第
四類及第十五條第一項所明定。二、查原告之配偶謝雪妙係高雄市成一會計記帳事務
所負責人，其利用執行業務之機會，以本人及原告之名義，分別於高雄市中興銀行營
業部、彰化銀行南高雄分行，高雄市第十信用合作社營業部等金融單位先後設立活期
存款、活期儲蓄存款及支票存款帳戶、存入鉅額資金，提供給各同業之代理記帳業者
代辦一般公司「新設立登記」、「增資」、「年終盈餘分配」手續時之資金銀行存款
證明，因謝雪妙之行為違反公司法規定，案經台灣高雄地方法院檢察署檢察官提起公
訴，另法務部調查南部地區機動工作組查獲，八十四年謝雪妙利用其在彰化商業銀行
南高雄分行及高雄市第十信用合作社活期存款、支票存款之帳戶，代作資金以充驗資
之總金額為一九三、五六八、○○○元，每次墊資期間為二日，其收取之代價為每一
○○萬元每日代價五○○至六○○元不等。謝雪妙於被告初查主張八十四年七月以前
每一○○萬元每日代價五○○元，七月以後每日代價六○○元，惟無法提示證明，被
告乃按平均數（五五○元）計算，核定墊資之利息所得二一二、九二五元（193,568,
000,1,000,000×550元×2日）應無不合。三、至原告主張上開墊資收入是事務所工
商登記業務範疇，應屬事務所執行業務所得，應予扣除必要費用乙節。查謝雪妙固為
成一會計事務所負責人，惟其並未以事務所名義與代辦公司行號簽訂契約，約定墊資
之事項，且依據法務部調查局南部地區機動工作組獲案之調查筆錄所載，該墊資資金
來源係謝雪妙以其個人名義向金融單位或私人借款而來，應係其個人之資金運用，其
所獲得利益應認屬個人之利息所得，與事務所無涉，次查該業務皆是謝雪妙親自負責
，其事務所雇用之人員係擔任代理記帳等業務，僅偶而幫其打電話依其交代之事項通
知客戶而已，故該墊資之事與其開設事務所雇用人員從事辦理工商登記或代理記帳業
務亦無涉，訴請將墊資利息收入認定為執行業務收入並扣除必要費用，自無足採。另
主張八十四年七月以前每一○○萬元每日代價五○○元，七月以後每日代價六○○元
部份，查謝雪妙於法務部調查局南部地區機動工作組調查時述稱：「以每一○○萬元
為一單位，每單位每天之利息為五○○元或六○○元不等」，並無八十四年七月以前
每一○○萬元每日代價五○○元之陳述，而於被告初查及復查時原告雖提出主張，但
均無相關事證可稽，是被告依平均數五五○元核定，亦非無據。又謝雪妙雖提示該墊
資資金提供者之姓名及其承諾書以及其提供資金金額、利率、每月支付資金提供者之
利息明細表一張，主張其借款後墊資於他人過程中所賺之利潤非利息所得，應屬其他
所得；又縱屬利息所得亦應減除借入款所付之利息費用乙節；查其提供之資料、有關
借入款及借出款無法一對一查明，是難謂其交易型態係資金之仲介，或可歸類為其他
所得之情形，事實上其資金之借入及借出，係平時將借入資金存放於原告與其配偶之
銀行帳戶中，待有人需墊資時，始自該帳戶轉至他人帳戶，按日及金額大小收取代價
，此項行為正屬貸出款項之行為，其所得應屬利息所得，又利息所得依所得稅法第十
四條第一項第四類並無得減除成本或必要費用之規定，此與同條其他各類如執行業務
所得、租賃及權利金所得．．．等有明文規定者不同，自不得減除，是其主張亦不足
採。另原告主張不服本局處違章罰鍰乙節，經查被告並未對原告八十四年度綜合所得
稅裁處罰鍰，原告對之提起訴訟，尚非有據，請予駁回等語。
    理  由
一、按「凡有中華民國來源所得之個人，應就其中華民國來源之所得，依本法之規定
，課徵綜合所得稅」，又公債、公司債、金融債券、各種短期票券及其他貸出款項利
息之所得，應課徵個人綜合所得稅，而納稅義務人之配偶，及合於第十七條規定申報
減除扶養親屬免稅額之受扶養親屬，有前條各類所得者，應由納稅義務人合併報繳，
分別為行為時所得稅法第二條第一項、第十三條、第十四條第一項第四類及第十五條
第一項所明定。
二、本件原告主張：依所得稅法第十四條第一項第二類規定，執行業務所得之計算，
係以執行業務者之業務收入減除業務所必須之直接間接必要費用後之餘額為所得額，
原告配偶謝雪妙前開墊資收入二一二、九二五元，係辦理工商登記墊資所產生之收入
，屬工商登記業務範疇，其資金收支，均係以成一會計事務所名義為之，依財政部八
十二年十一月三日台財稅第八二一五００六七二號函釋、執行業務所得查核辦法第十
條第三項、稽徵機關核算執行業務者收入標準及執行業務者費用標準規定，應屬事務
所執行業務所得，原處分認定「上開收入係屬個人資金運用，其所得利益應認屬個人
利息所得，與事務所無涉」，顯眛於事實，該收入既屬執行業務收入，其與業務收入
相關之直接間接必要費用即應予以減除，有關墊資資金來源之借款利息支出，原告於
原查時即臚列甚詳，原查不准減除上開必要利息，顯有未洽，因墊資收入八十四年七
月以後為每日每百萬元六百元，八十四年七月以前則為五百元，原查按每日每百萬元
五五０元核計墊資收入亦有未合云云。經查（一）原告之配偶謝雪妙係成一事務所之
負責人，其利用執行職務之機會，以其本人及原告名義分別於高雄市中興銀行營業部
、彰化銀行南高雄分行、高雄市第十信用合作社營業部等金融單位先後設立活期存款
、活期儲蓄存款及支票存款帳戶，存入鉅額資金，提供給各同業之代理記帳業者代辦
一般公司新設立登記、增資、年終盈餘分配手續時之資金銀行存款證明等情，經法務
部調查局南部地區機動工作組查獲，查出謝雪妙於八十四年間利用其在彰化銀行南高
雄分行及高雄市第十信用合作社支票存款之帳戶，代作資金以充驗資之總金額為一九
三、五六八、０００元，而每次墊資期間為二日，所收取之代價為每一百萬元代價五
百至六百元不等，該墊款資金來源係謝雪妙及原告以個人名義向金融單位（彰銀苓雅
分行、合庫南高雄支庫）或私人（親朋好友）借款而來，此業據謝雪妙於法務部調查
局南部地區機動工作組調查時供述甚詳（見再訴願卷內法務部調查局南部地區機動工
作組八十五年六月六日八五南機法字第二九０號函所附調查筆錄），並無八十四年七
月以前每一百萬元每日代價五百元，八十四年七月以後每日代價六百元之陳述，因而
該墊資資金應係其個人資金運用，其所獲得利益應認屬個人之利息所得，與事務所無
涉，況該成一會計事務所皆由謝雪妙親自負責（原告另負責旅行社業務，見同上筆錄
所載），其所雇用之人係擔任代理記帳等業務，該墊資之事與其所開設事務所所雇用
人原從事辦理工商登記或代理記帳業務應無涉，被告乃按平均數五五０元計算，據以
核定墊資之利息所得為二一二、九二五元，並非無據，原告所稱其墊資利息收入應認
定為執行業務收入並應扣除必要費用及八十四年七月以前係每一百萬元每日代價五百
元云云，顯不足採。（二）另原告雖提示該墊資資金提供者之利息明細及承諾書等，
主張其墊資於他人過程中所取得之利潤並非利息所得，應屬其他所得，縱屬利息所得
亦應減除借入款所付之利息費用一節，查原告所提供之資料，有關借入之款項及借出
之款項均無法一一查明，謝雪妙亦稱究竟若干其未詳細統計無法得知（見同上筆錄）
，自難謂其之交易型態係資金之仲介，或可歸類為其他所得之情形，事實上其資金之
借入及借出，係平時將借入之資金存放於原告與其配偶謝雪妙之銀行帳戶中，待有人
須墊借時，始自該帳戶轉至他人帳戶，按日及金額大小，收取代價（見原處分卷內八
十五年十月十一日謝雪妙談話紀錄），此項行為即屬貸出款項之行為，其所得應屬利
息所得，而利息所得依行為時所得稅法第十四條第一項第四類之規定並無減除成本或
必要費用之規定，此與其他各類如執行業務所得、租賃及權利金所得等均有明文規定
者不同，自不得予以減除，是原核定歸課原告之配偶謝雪妙利息所得二一二、九二五
元，不予減除必要費用或成本，復查時未准變更，亦無不合。（三）原告又主張以其
配偶謝雪妙之墊資收入二一二、九二五元係辦理工商登記墊資所產生之收入，其資金
係以成一會計事務所名義為之，依財政部八十二年十一月三日台財稅第八二一五００
六七二號函釋及執行業務所得查核辦法第十條第三項、稽徵機關核算執行業務整收入
標準、執行業務者費用標準等規定，應屬執行業務所得，其直接、間接必要費用均應
予以減除云云，然原告之配偶謝雪妙於法務部調查局南部地區機動工作組調查訊問時
已坦承其墊款資金來源係其本人與原告以個人名義向金融單位或其他私人借款而來，
應屬個人資金之運用，已如前述，況原告所提出之承諾書亦係以謝雪妙名義借款（見
本院卷），核與成一會計事務所無關，且原告對此亦無提出該所得係應屬成一會計事
務所之證據資料，僅空言該墊款收入，依財政部八十二年十一月三日台財稅第八二一
五００六七二號函釋及執行業務所得查核辦法第十條第三項、稽徵機關核算執行業務
整收入標準、執行業務者費用標準等規定意旨，應屬執行業務所得，並不足採。（四
）另原告提及不服被告違章罰鍰，然查被告並未對原告八十四年度綜合所得稅裁處罰
鍰，且原告並未提出任何證據或不服之理由，此部分原告起訴顯無理由。（五）綜上
所述，本件原處分（復查決定），核無違誤，一再訴願決定遞予維持，亦無不合，原
告猶執前詞，聲明撤銷，為無理由，應予駁回。
據上論結，本件原告之訴為無理由，爰依行政訴訟法第二十六條後段，判決如主文。
中    華    民    國     八十九      年      二      月      十七       日
                    行 政 法 院 第 二 庭
                                審 判 長 評  事      陳  石  獅
                                         評  事      彭  鳳  至
                                         評  事      黃  合  文
                                         評  事      林  茂  權
                                         評  事      王  立  杰
右  正  本  證  明  與  原  本  無  異
                                         法院書記官  蘇  金  全
中    華    民    國     八十九      年      二      月      十八       日


司法院資訊處製作；財團法人民間司法改革基金會備份。
